最高法院刑事判決　　　　　　九十四年度台上字第五七八四號
　　上　訴　人　甲○○
　　選任辯護人　鄭勵堅律師
　　上　訴　人　乙○○
上列上訴人等因違反貪污治罪條例案件，不服台灣高等法院中華
民國九十四年七月二十日第二審判決（九十二年度上訴字第三四
四六號，起訴案號：台灣新竹地方法院檢察署九十年度偵字第四
九二五號），提起上訴，本院判決如下：
    主  文
上訴駁回。
    理  由
壹、乙○○部分：
查第三審上訴書狀，應敘述上訴之理由，其未敘述者，得於提起
上訴後十日內補提理由書於原審法院，已逾上述期間，而於第三
審法院未判決前仍未提出上訴理由書狀者，第三審法院應以判決
駁回之，刑事訴訟法第三百八十二條第一項、第三百九十五條後
段規定甚明。本件上訴人乙○○因違反貪污治罪條例（違背職務
交付賄賂罪）案件，不服原審判決，於民國九十四年八月八日提
起上訴，並未敘述理由，迄今逾期已久，於本院未判決前仍未提
出，依上開規定，其上訴自非合法，應予駁回。
貳、甲○○部分：
按刑事訴訟法第三百七十七條規定，上訴於第三審法院，非以判
決違背法令為理由，不得為之。是提起第三審上訴，應以原判決
違背法令為理由，係屬法定要件。如果上訴理由書狀並未依據卷
內訴訟資料，具體指摘原判決不適用何種法則或如何適用不當，
或所指摘原判決違法情事，顯與法律規定得為第三審上訴理由之
違法情形，不相適合時，均應認其上訴為違背法律上之程式，予
以駁回。上訴人甲○○上訴意旨略稱：(一)、本件並無扣得所謂之
賄賂茶葉及現金新台幣（下同）二萬元，而指證向甲○○交付賄
賂之羅吉兆，關於賄款是否確為二萬元？有無裝置於信封袋？係
放入甲○○口袋或交給甲○○？所述前後不一，另證人古美惠、
高嘉玲於原審則已坦稱未目睹交錢過程，僅係聽聞自羅吉兆，自
屬傳聞證據及其個人意見與推測之詞，不得作為證據，又卷附之
現金支付傳票雖有交際費名目之記載，但既未表明係與何人交際
，且無實際支出之證明，至電話錄音，則無甲○○之聲音，僅為
羅吉兆與乙○○間之對話，性質上屬被告以外之人之審判外陳述
，均不具證據適格，更無證明力可言，再證人馮天慶在調查中係
謂伊向古美惠領款，而至餐廳與羅吉兆、甲○○一起吃飯等情，
並未言及賄款有關之事，於原判決確認之事實毫無證明力，原判
決竟採擷上揭各證據資料，憑以認定甲○○犯罪，自有證據上理
由矛盾、採證違法、判決不適用法則及適用法則不當之違法。(二)
、原判決就羅吉兆之證言，一方面採信其交付現金賄賂之說，另
方面不採納其致送茶葉賄賂之詞，採證標準不一，顯有判決理由
矛盾之違誤。(三)、乙○○始終堅稱未見羅吉兆送錢給甲○○等語
，顯見甲○○並未收賄；新竹縣政府環境保護局檢驗員楊惠雯證
稱檢驗室對於檢驗不合格之案件，若屬不符環保標準者，會製作
四份報告送給相關單位、人員處理等語，足見甲○○不可能一手
遮天；古美惠所稱羅吉兆向伊拿錢宴客，要與馮天慶所述係伊向
古美惠領款不符，當係說謊，可見其所有證詞可信度不高，此均
應屬有利於甲○○之證據，原審不予採信，復未於判決理由內敘
明不採之理由，亦有判決不備理由之違失云云。惟查：證據之取
捨、證明力之判斷及事實之認定，均屬事實審法院自由判斷之職
權，此項職權之行使，倘不違背經驗法則及論理法則，即不能任
憑己意指為違法，而資為第三審上訴之適法理由。又法院憑以認
定犯罪事實之證據，並不以直接證據為限，即綜合各種證據，本
於推理作用，為其認定犯罪事實之基礎，並非法所不許。且供述
證據前後雖稍有不符，或相互間略有歧異，事實審法院本得斟酌
各種情形，作合理之比較，定其取捨，若其基本事實之陳述與真
實性無礙時，仍非不得就其真實部分予以採信，非謂一有不符或
矛盾，即應認其全部均為不可採信。本件原判決主要係依憑甲○
○坦承抽檢羅吉兆實際經營負責之溪州工業有限公司（下稱溪州
公司）之水樣，發現違反水污染防治法規定，卻未予開單處罰，
核與羅吉兆所述相符，並經楊惠雯及新竹縣政府衛生局水質保護
課代理課長兼檢驗室主任萬鴻鈞供證屬實，且有甲○○製作之送
驗水污染稽查水樣送驗單、水污染稽查紀錄、新竹縣環境保護局
廢水檢驗報告及以紅筆記載不合格檢驗數據，促請稽查人員注意
後續處理之水樣登記簿暨該局因將甲○○申戒之公函等在案可資
佐證，甲○○多次至溪州公司以個人開銷大為由索賄之情，亦據
高嘉玲、古美惠供明，乙○○並直陳羅吉兆確因此備款，由伊打
電話聯絡甲○○至伊處收取，羅、吳二人乃至伊處二樓相談；羅
吉兆更堅訴甲○○係違規單獨一人前往抽檢取樣，查驗不合格後
，伊為免罰而交付甲○○二萬元各等語，復有溪州公司載明交際
費之現金支出傳票及支出證明單等可參等證據資料，因認甲○○
有原判決事實欄所載之犯行，而撤銷第一審關於甲○○部分之科
刑判決，改判仍論處甲○○依據法令從事公務之人員，對於違背
職務之行為，收受賄賂罪刑（並以犯罪情節輕微，所得為五萬元
以下為由，減輕其刑）。對於甲○○僅承認有利用公差餘暇至乙
○○處，而矢口否認犯罪，所為係想告知乙○○如何協助溪州公
司取得合法登記而去，當日未見到羅吉兆，亦未拿錢云云之辯解
，如何係卸責之詞，不足採信，亦依卷內各證據資料詳加指駁、
說明。所為事實認定及得心證理由，俱有卷內各證據資料在案可
稽，且無違背經驗法則與論理法則之違法情形存在。羅吉兆所供
關於交付現金賄款部分之基本事實始終如一，有無信封袋包裝或
放入甲○○口袋等如何交付甲○○之供述，僅屬口述描敘細節之
差異，難認全然不可採信。原判決並未援引古美惠、高嘉玲關於
是否目睹羅吉兆交付賄款予甲○○之供述，作為認定甲○○犯罪
之證據，上訴意旨竟謂原判決以該二人自羅吉兆傳聞所得之證據
及其等個人意見與推測之詞，憑以認定甲○○犯罪，顯非依據卷
內訴訟資料而為指摘。又原審係綜合上揭各直接及間接證據，認
羅吉兆所述交付現金賄賂部分係屬真實，予以採信作為認定甲○
○犯罪之證據，對於茶葉賄賂部分，則因羅吉兆陳明：不知乙○
○有無將茶葉一罐交給甲○○；乙○○亦謂未看到茶葉各等語，
乃未認定甲○○收得茶葉賄賂，自無上訴意旨所謂採證標準不一
之判決理由矛盾違誤情形。再現金賄賂係屬流通貨幣，甲○○收
受時間距羅吉兆提出檢舉之時已頗具時日，縱未扣案，既有其他
各項直接、間接證據足以綜合判斷，自不影響所認定之事實；而
扣案之現金支付傳票，自形式上觀察，核屬會計人員為應日常業
務所製作之紀錄文書，原判決認為具有證據能力，且足資證明有
此筆支出，屬其職權之適法行使，難認有上訴意旨所稱判決不適
用法則及適用法則不當之違失。楊惠雯固就檢驗報告分送各單位
、人員之情證述綦詳，係在敘明其本身就本件系爭溪州公司水樣
檢驗事宜，均依規定處理，非謂甲○○無法從中違法受賄，難認
係有利於甲○○之證據，原判決縱未就此特加說明，亦與判決不
備理由之違法迥不相侔。至原判決採擷性質上屬於審判外陳述，
無證據能力之羅吉兆、乙○○間之電話錄音及與犯罪事實無關而
不具證明力之馮天慶供詞，作為認定甲○○犯罪之證據，又未說
明何以不採乙○○、古美惠之證言，作為有利於甲○○認定之依
據，固有微疵，但於判決本旨尚不生影響，依刑事訴訟法第三百
八十條規定意旨，尚無資為上訴第三審適法理由之餘地。綜上，
應認其上訴為違背法律上之程式，予以駁回。
據上論結，應依刑事訴訟法第三百九十五條，判決如主文。
中　　華　　民　　國　九十四　年　　十　　月　 二十 　日
                      最高法院刑事第九庭
                          審判長法官  張　淳　淙
                                法官  張　春　福
                                法官  呂　丹　玉
                                法官  洪　昌　宏
                                法官  蔡　彩　貞
      本件正本證明與原本無異
                                      書  記  官
中　　華　　民　　國　九十四　年　　十　　月　三十一　日
                                                      Ｋ
